【裁判字號】    99,交抗,481
【裁判日期】    990611
【裁判案由】    聲明異議
【裁判全文】
臺灣高等法院臺中分院刑事裁定         99年度交抗字第481號
抗  告  人
即受處分人  甲○○
上列抗告人因聲明異議案件，不服臺灣臺中地方法院中華民國99
年5月10日所為裁定（99年度交聲字第1858、1859、1860、1861
、1862號）提起抗告，本院裁定如下:
    主  文
抗告駁回。
    理  由
一、抗告意旨略謂：抗告人因所有之小客車有五次違規行為，經
    警方舉發開立五張違規通知單，惟因警方係將通知書寄送至
    抗告人戶籍地，惟該址只是抗告人之寄籍地，實際並未居住
    該址，以致於抗告人並未收受上述違規通知單。臺中地方法
    院未審視抗告人所訴實際居住地址一事，本件抗告人既未居
    住在臺中縣大里市之戶籍地，該處僅為抗告人寄放戶籍之處
    ，當然無法收受送達，故對於臺中地方法院以送達合法為由
    駁回抗告人異議，提起抗告。
二、按送達，於應受送達人之住居所、事務所或營業所為之，行
    政程序法第72條第1項訂有明文。而所謂「住居所」，依民
    法第20條係指當事人依一定事實，足認已久住之意思，住於
    一定之地域，即為設定住所於該地，其中「一定事實」之認
    定，乃以戶籍登記或居住情形、頻率等客觀因素作為標準，
    而戶籍登記為上開以一定事實作為認定住居所之主要依據。
    蓋憲法保障人民居住、遷徙之自由，是故行政機關對於人民
    住居所之設定並無主動審查、核准之權限，對於人民住居所
    之探知亦僅得依一定客觀事實觀之，而戶籍法基於選舉、教
    育、兵役之公益需要所課與人民對於戶籍設定、變更須為登
    記之義務，其登記通常具有真實性，乃為行政機關認定人民
    住居所時所得以信賴且具公信力之依據。另戶籍登記實務上
    ，雖多有戶籍地與住居所一致之情形，然依現代社會發展，
    基於工作或求學需要離開戶籍地而居於異地並有久居且設定
    住居所於該地之意者其情形亦非少數，故行政機關基於上述
    社會現象，亦有另設「通信地址」記載之制度，以利送達作
    業之合法進行。是故行政機關關於文書之送達，應遵守行政
    程序法第72條之規定，向應受送達人之住居所、事務所或營
    業所為之，而對於其住居所之認定，除有受送達人另向行政
    機關為「通信地址」之記載而應送達於該通信地址外，關於
    向其住居所之送達應可參照該應受送達人向戶籍登記機關所
    登記之戶籍地，而向該戶籍地送達，該送達乃為合法。
三、經查本件，抗告人所有車號2W-5267自小客車，自民國96年6
    月間至98年1月間共有五次違規行為，此有交通部公路總局
    臺中監理所（中監車字第606022448號）、內政部警政署國
    道公路警察局（公警局交字第Z00000000、Z00000000號）、
    臺中市警察局交通隊（中縣警交相字第HD0000000號）、臺
    中市警察局交通隊直屬第一分隊（中縣警交相字第G9H00671
    5號）所掣發之舉發違反道路交通管理事件通知單，及交通
    部公路總局中區監理所掣發之違反交通道路管理事件裁決書
    附卷可稽，是抗告人於舉發通知單內所載時、地，有所載之
    違規行為堪可認定。且上開違規行為舉發通知單及裁決書，
    乃分於97年4月1日、98年11月26日、11月26日、11 月20日
    、11月13日送達至抗告人於登記之戶籍地，此有交通部公路
    總局臺中區監理所送達證書附卷可稽，且其上並有由送達人
    於「已將文書交與應受送達人」及「本人」（收受送達）欄
    勾選之記號，及刻有抗告人姓名之印章按捺於上，再佐以抗
    告人之異議狀內亦具體記載：「屋主方便收受本人（指抗告
    人）掛號信，刻製本人印章，以方便收受掛號信。」等字句
    ，可知，上開送達證書上簽收，若非抗告人本人為之，亦係
    屋主在抗告人知悉且同意，以蓋章方式代為收受與抗告人有
    關之信件，是以，上開違規舉發通知書及裁決書已經送達抗
    告人之戶籍地，並由抗告人本人或受抗告人委託持抗告人印
    章以蓋章之方式，而為收受，亦可認定，抗告意旨所稱並未
    收受該「四次」違規通知單，應屬誤載且亦與事實相違。次
    查抗告人並未於公路監理電腦系統之車輛車籍及駕駛人駕籍
    欄位增載通信地址，是依上開二、所述意旨交通監理機關以
    其戶籍登記地址作為住所地之認定標準，既未違反客觀事實
    且合於行政效率之公益要求，故上開送達乃為合法，抗告人
    以戶籍地之登記乃為借放戶籍辯之，既非戶籍法所許亦無損
    本件已合法送達文書之事實，抗告人仍執前詞矯飾，其抗告
    乃為無理由至為明顯，而應予駁回。
三、據上論斷，依道路交通案件處理辦法第26條、刑事訴訟法第
    412條，裁定如主文。
中    華    民    國    99    年    6     月    11    日
            刑事第六庭    審判長法  官  李  文  雄
                                法  官  邱  顯  祥
                                法  官  林  靜  芬
以上正本證明與原本無異。
不得再抗告。
                                書記官  高  勳  楠
中    華    民    國    99    年    6     月    11    日

司法院資訊處製作；財團法人民間司法改革基金會備份。
